【裁判字號】    91,易,1318
【裁判日期】    920227
【裁判案由】    詐欺
【裁判全文】
臺灣高雄地方法院刑事判決                        九十一年度易字第一三一八號
    公  訴  人  臺灣高雄地方法院檢察署檢察官
    被      告  甲○○  男二十.
右列被告因詐欺案件，經檢察官提起公訴（九十一年度偵字第一四三五號），本院判
決如左：
    主  文
甲○○幫助意圖為自己不法之所有，以詐術使人將本人之物交付，處有期徒刑伍月，
如易科罰金，以參佰元折算壹日。
    事  實
一、甲○○明知一般人取得他人金融帳戶使用之行徑常與財產犯罪之需要密切相關，
    且取得他人存摺之目的在於利用以取得贓款及掩飾犯行不易遭人追查，又對於提
    供帳戶予他人利用雖無必引發他人萌生犯罪之確信，但仍以縱若有人持以犯罪亦
    無違反其本意之幫助犯意，竟仍基於幫助姓名暨年籍均不詳自稱「沈先生」、「
    方主任」等成年男子所組成之詐騙集團向人詐欺財物之犯意，於民國九十年八月
    間某日，將其高雄縣鳳山市○○路郵局一三一一四０號帳戶存摺、提款卡一張暨
    密碼提供予該詐欺集團之人使用。該集團即於九十年八月間，在中國時報上刊登
    「政府立案三洋電子徵全省家庭作業員全省收送到府教導免費材料輔導就業（０
    七）00000000000000000」之廣告，致涂惠子見報後陷於錯誤
    ，撥打廣告上所載電話與之聯絡，表明欲應徵家庭作業員，而由自稱「沈先生」
    者接聽，「沈先生」向其表示如欲應徵需先繳納保證金，再以涂惠子抽中該公司
    週年慶獎金，另須給付律師費、稅金、入會費等為由，要求涂惠子匯款，涂惠子
    乃依「沈先生」之指示，接續於九十年八月十四日（五次）、同年月十六日、同
    年月十七日（二次）、同年月二十日（三次）、同年月二十二日，將新臺幣（下
    同）二萬五千元、二萬五千元、三萬五千元、三萬元、九萬元、九萬元、二十二
    萬元、二十萬元、十萬元、十萬元、十六萬元、二十五萬二千元以匯款之方式匯
    入甲○○之前述帳戶內，該數筆款項旋遭該不法詐欺集團成員以提款卡提領一空
    。嗣因涂惠子久候均無回音，始知受騙。
二、案經屏東縣警察局東港分局報請臺灣屏東地方法院檢察署呈請臺灣高等法院高雄
    分院檢察署核轉臺灣高雄地方法院檢察署檢察官偵查起訴。
    理  由
一、訊據被告甲○○固不否認上開郵局帳戶為其所有之事實，惟矢口否認有何幫助詐
    欺之犯行，辯稱：伊於九十年九月間，始發現其存摺、印鑑、提款卡均遺失，提
    款卡之密碼是寫在紙條上，與存摺放在一起，不知為何會有款項轉入及提領云云
    。惟查：
（一）告訴人涂惠子係於九十年八月間，依中國時報上所刊登之「政府立案三洋電子
      徵全省家庭作業員全省收送到府教導免費材料輔導就業（０七）000000
      00000000000」之廣告上所載之電話號碼，與自稱「沈先生」之成
      年男子取得聯絡，「沈先生」向其表示如欲應徵需先繳納保證金，再以告訴人
      抽中該公司週年慶獎金，另須給付律師費、稅金、入會費等費用，告訴人乃依
      「沈先生」之指示，接續於九十年八月十四日（五次）、同年月十六日、同年
      月十七日（二次）、同年月二十日（三次）、同年月二十二日，將新臺幣（下
      同）二萬五千元、二萬五千元、三萬五千元、三萬元、九萬元、九萬元、二十
      二萬元、二十萬元、十萬元、十萬元、十六萬元、二十五萬二千元以匯款之方
      式匯入甲○○之前述郵局帳戶內，然告訴人久候無回音等情，業據告訴人涂惠
      子於警訊及偵查中指訴甚為詳盡，並有報紙一張、郵政國內匯款執據十二張均
      為影本附卷可稽，又告訴人於前揭時間轉入被告上開帳戶之款項，旋遭「沈先
      生」、「方主任」等人所組成集團之成員以提款卡提領完畢一節，亦有被告上
      開郵局帳戶交易明細資料一份在卷可按。
（二）被告曾於九十年七月四日，以印鑑遺失為由，向郵局辦理印鑑及密碼變更一情
      ，此有鳳山郵局九十一年五月二十二日營九一字第五０六０五五００二號函覆
      被告上開存簿帳戶基本資料及印鑑掛失更換記錄一份在卷可查，而被告於本院
      調查程序中供稱：「（帳戶平常作何用？）服兵役時開戶，退伍後，就沒有再
      使用。」、「（為何沒有用還會丟掉？）我用保單質借，所得的款項會直接匯
      到我的帳戶。」、「（沒有在用，為何要辦印鑑變更）？因為帳戶內尚有幾百
      元，要領出來花用。」等語（見本院九十一年七月四日訊問筆錄）；「（帳戶
      沒有在用，為何要辦印鑑變更？）因為臨時要用保險借錢，找不到印鑑。」等
      語（見本院九十一年八月一日訊問筆錄）；「（使用作為何用？）朋友匯款下
      來。」、「（你朋友匯多少錢給你？）二次各匯五千、三千元。」、「（最後
      一次使用帳戶是否在九十年七月四日？）是的，最後一次提款一萬二千元，以
      後就沒有在使用了。」等語（見本院九十一年九月三日訊問筆錄），然被告就
      其辦理印鑑變更之目的，先稱欲領用所剩餘額花用，後又改稱欲持之保單質借
      ，其先後供述已有不一。又參以被告上開郵局帳戶交易明細資料，亦未有被告
      所稱保單質借及友人匯款之記錄。另被告曾於九十年七月十二日填寫提款單提
      款二千元，觀之該郵政存簿儲金提款單其上之印章，與被告嗣後向郵局變更印
      鑑之印文相同，此有該郵政存簿儲金提款單一紙附卷可參，是若被告自九十年
      七月四日後未再使用其上開郵局帳戶，何以距申請變更日未久後之數日會有以
      存簿提款之紀錄？是被告上開所述，洵屬可疑。
（三）被告雖辯稱存摺、印鑑與提款卡一併遺失，從而不知告訴人為何將款項轉入其
      所有之上開帳戶內云云，然被告於偵查中所供稱其係將存摺、印章、提款卡一
      起放置，復將提款卡密碼寫在紙條上，如此萬一遺失或遭竊，將十分方便於竊
      得或拾得之人領款，其所供稱之保管存摺、提款卡等之方式，實與常情不符。
      再者，被告於九十年九月間發現存摺、印鑑及提款卡遺失後並未報案，亦未立
      即向郵局辦理掛失等情，為被告供述在卷，而衡之金融存款帳戶，事關存戶個
      人財產權益之保障，其與存戶印鑑章結合，專有性自屬更高，且該等專有物品
      如若落入不明人士手中，如若未稍加受闡明正常用途，極易被利用為與財產有
      關之犯罪工具，一般人均有妥為保管防阻他人任意使用之認識，此為吾人依一
      般生活認知所易於體察之常識，如被告辯稱存摺、印鑑及提款卡等係遺失云云
      屬實，何以其甘冒存摺、印鑑及提款卡遭有心人士為不法利用之危險而遲遲不
      報案或向郵局辦理掛失，是其上開所辯顯與常情不符，況告訴人匯入被告上開
      郵局帳戶之款項均係遭人以提款卡提領一節，已如前述，而以提款卡提領現款
      須先輸入密碼乃眾所周知之事，如非受被告之告知，持卡提款之人如何知悉被
      告提款卡之密碼，從而益徵被告上開所辯顯係卸責之詞，不足採信，被告有提
      供存摺、提款卡暨密碼予自稱「沈先生」、「方主任」等人所組成之詐騙集團
      使用一節，已足認定。
（四）按諸常情，一般國人向金融機構開設帳戶，並無任何法令限制，若係用於存提
      款之正當用途，大可光明正大自行申請使用，而帳戶之用途係用來存提款項，
      一旦有人收集他人帳戶做不明使用，依一般常識認知，極易於判斷乃係該隱身
      幕後之使用人基於使用別人之帳戶，存提款情形不易遭人循線追查之考慮而為
      ，從而易於令人產生與不法犯罪目的相關之合理懷疑，且依一般稍具知識之人
      ，對於日常生活常見之不法之徒，利用他人帳戶以掩人耳目進行之不法行為中
      ，最常見者不脫詐欺取財、洗錢之方式，而存摺、提款卡乃係個人重要物件，
      一般人均不會任意交由他人保管，被告竟仍將其帳戶、存摺、提款卡交予來路
      不明人士使用，對該收集帳戶之人可能利用帳戶從事詐欺犯罪應可預見其發生
      ，而被告仍提供使用，足見其發生並不違背其本意是被告於提供帳戶之時，顯
      有幫助他人詐財之認識。
（五）另依告訴人涂惠子之上開指述，未指訴其被詐欺過程中，曾與被告有聯繫、見
      面或接洽等接觸，且未曾向該匯款帳戶名義人即被告求證徵才廣告或中獎之真
      實性等情，是以就如何向告訴人涂惠子進行詐欺之過程一節，僅能證明實際對
      告訴人行詐騙財物事實者，係自稱「沈先生」、「方主任」不詳姓名年籍等成
      年男子所組成之犯罪集團成員，衡酌詐欺行為其中之「受交付詐欺款」，固屬
      整個詐欺行為之一重要環節，然客觀上受交付方法多端，倘由本人親自出面與
      被詐欺行金錢交接者，尚可稱之已涉詐欺構成要件行為分擔，然若受詐欺者係
      以透過郵（電）匯之間接方式付出款項，於另端收受者，客觀上實係向該郵匯
      業者直接受取財物之交付，其方式客觀上與直接受付自被詐欺者本人親手之交
      付，尚屬有別，蓋基於郵（電）匯業務之快速、便捷安全特性，後者（即郵、
      電匯）付出財物方式，於被詐欺者交付財物予郵（電）匯流通業者之時，形同
      詐欺者已然透過郵（電）匯業者取得財物之受交付（換言之，當被害人將財物
      交付郵局時，應認已屬詐欺犯罪構成要件行為中「交付」概念），是以其後另
      端之提供帳戶存入匯款（或嗣後擔任提領款項）之行為，性質上已是接近詐欺
      取財構成要件以外之協助行為，若僅單純提供帳戶及嗣後提領之協助，以使詐
      欺者順遂取得款項，尚難遽認即係本於共同犯意聯絡前述該犯罪集團等不詳人
      士，分擔任何向告訴人非法詐財之行為，被告提供其金融機構存摺、提款卡暨
      密碼予他人使用之行為，充其量，應認僅止於幫助之犯意而為詐欺構成要件以
      外之行為，附此敘明。綜上所述，被告幫助詐欺之犯罪事實已臻明確，被告犯
      行洵堪認定。
二、被告基於幫助詐欺之不確定故意，參與提供郵局存摺、提款卡暨密碼，給予上開
    自稱「沈先生」、「方主任」之姓名年籍不詳成年人及其所組成之不法詐騙集團
    ，作為匯款專戶，幫助該集團成員取得詐欺他人款項所為，係犯刑法第三百三十
    九條第一項詐欺取財罪之幫助犯。被告所為者係詐欺罪構成要件以外之行為，係
    幫助犯，依刑法第三十條第二項規定減輕其刑。爰審酌被告提供帳戶方便他人詐
    騙財物，行為殊不足取，且犯後否認犯行，毫無悔意等一切情狀，量處如主文所
    示之刑，並諭知易科罰金之折算標準。
據上論斷，應依刑事訴訟法第二百九十九條第一項前段，刑法第三百三十九條第一項
、第三十條第二項、第四十一條第一項，罰金罰緩提高標準條例第一條前段、第二條
，判決如主文。
本案經檢察官劉河山到庭執行職務。
中    華    民    國     九十二     年      二      月      二十七      日
                                  臺灣高雄地方法院刑事庭
                                      法  官  何悅芳
右正本證明與原本無異。
如不服本判決，應於判決送達後十日內，向本院提出上訴狀。
                                      書記官  顏宗貝
中    華    民    國     九十二     年      二      月      二十七      日
附錄本案論罪科刑法條：
刑法第三百三十九條第一項：
意圖為自己或第三人不法之所有，以詐術使人將本人或第三人之物交付者，處五年以
下有期徒刑、拘役或科或併科一千元以下罰金。


司法院資訊處製作；財團法人民間司法改革基金會備份。
